臺灣士林地方法院刑事判決　　　　　　　 94年度訴字第144號
公　訴　人　臺灣士林地方法院檢察署檢察官
被　　　告　丙○
輔　佐　人
即被告之母　乙○○○
選任辯護人　葉錦郎律師
被　　　告　丁○○
　　　　　　　　　　（現於新店戒治所執行強制戒治中）
上列被告等因違反槍砲彈藥刀械管制條例等案件，經檢察官提起
公訴（93年度偵字第4635號）暨移請併案審理（94年度偵字第19
24號、94年度偵字第10019 號），本院判決如下：
    主  文
丙○共同踰越牆垣竊盜，處有期徒刑陸月，如易科罰金以銀元
佰元即新臺幣玖佰元折算壹日；被訴違反槍砲彈藥刀械管制條例
部分，無罪。
丁○○共同攜帶兇器踰越牆垣竊盜，處有期徒刑捌月。
    事  實
一、丙○係自幼瘖啞之人，與丁○○基於意圖為自己不法所有之
    犯意聯絡，於民國93年1 月15日晚上10時許，由丙○駕駛車
    號IK-8203 號自用小客車搭載丁○○前往臺北市士林區○○
    ○路○ 段315 巷50弄臨1 號「福安宮」行竊。到場後，即由
    丙○在上開自用小客車內接應、把風，推由丁○○徒手自冷
    氣窗孔踰越牆垣侵入內無人住居看守之福安宮，欲竊取福安
    宮內由戊○○○管理之香油錢箱。詎該香油錢箱以鐵鍊栓於
    牆上，難以拔下，丁○○即另超越原與丙○謀議徒手踰越牆
    垣行竊之犯意聯絡範圍，見福安宮內適有客觀上對人之生命
    、身體安全具有危險性，足以充當兇器使用之金屬製剪刀1
    把，遂拾起以之鬆弛固定香油錢箱之鐵栓，竊盜整個香油錢
    箱得手後，即自內啟門將香油錢箱攜出並搭乘在外接應由丙
    ○駕駛之上開自用小客車逃逸。丙○、丁○○嗣為撬開香油
    錢箱取贓，復又由丁○○向不知情且姓名年籍不詳之友人借
    得鐵鎚、柴刀各1 把，同至承德橋下，由丙○持丁○○借得
    之上開鐵鎚、柴刀撬開香油錢箱後，發現內除有現金新臺幣
    （下同）30,000餘元外，另有以紙包覆外復以膠帶纏繞之不
    詳物品。經丁○○撕開外覆之膠帶後，內容物竟係中共製NO
    RINCO 廠77型口徑7.62mm制式半自動手槍1 把、彈匣2 個，
    及口徑7.62mm制式子彈21顆（含另裝於塑膠瓶內之10顆口徑
    7.62mm制式子彈）。丙○、丁○○遂先就紙鈔分贓，丙○分
    得紙鈔8,100 元，其餘紙鈔之贓款則由丁○○取得，並由丁
    ○○將香油錢箱棄置於附近草叢之中，硬幣部分計44,66 元
    則暫包裹於毛巾之中，未及分配而放置於丙○駕駛之自用小
    客車右前座腳踏墊。丙○、丁○○見行竊所得之物竟有屬違
    禁物之槍彈，俱心生畏懼，不知如何處理，詎丁○○因與臺
    北市政府警察局大同分局蘭州派出所員警曾因案往來，得知
    檢舉違反槍砲彈藥刀械管制條例案件得獲可觀獎金，即將上
    開槍彈暫置於丙○上開自用小客車後行李箱內，並佯與丙○
    乘車兜風，待車行至臺北市○○街、酒泉街口處，自行下車
    ，並請丙○將車停在原地等候，快步至附近之臺北市政府警
    察局大同分局蘭州派出所，向值班員警黃俊國報案稱丙○駕
    駛之上開自用小客車內藏放槍彈，臺北市政府警察局大同分
    局蘭州派出所巡佐陳金城遂率員警林永豐、王忠清前往查緝
    ，果於臺北市○○街、酒泉街口處發現丁○○所述之自用小
    客車，即趨前命丙○下車接受盤查。丙○見員警攔查，心知
    後行李箱內藏有槍彈，恐惹禍上身，遂迴車逃逸，並將上開
    自用小客車駛入臺北市○○區○○路3 段178 號「承德停車
    場」內停放，為警尾隨查獲，並扣得如附表一所示之物，而
    偵悉上情。
二、案經臺北市政府警察局大同分局報告臺灣士林地方法院檢察
    署檢察官偵查起訴暨移請併案審理。
    理  由
壹、證據能力之認定：按被告以外之人（包括證人、鑑定人及共
    同被告等）於審判外之陳述雖不符刑事訴訟法第159 條之1
    至第159 條之4 等4 條之規定，而經當事人於審判程序同意
    作為證據，法院審酌該言詞陳述或書面陳述作成時之情況，
    認為適當者，亦得為證據；當事人、代理人或辯護人於法院
    調查證據時，知有第159 條第1 項不得為證據之情形，而未
    於言詞辯論終結前聲明異議者，視為有前項之同意，刑事訴
    訟法第159 條之5 定有明文。審度其立法意旨在於傳聞證據
    未經當事人之反對詰問予以核實，原則上先予排除。惟若當
    事人已放棄反對詰問權，於審判程序中表明同意該等傳聞證
    據可作為證據，或於言詞辯論終結前未聲明異議，基於尊重
    當事人對傳聞證據之處分權，及證據資料愈豐富，愈有助於
    真實發見之理念，且強化言詞辯論主義，使訴訟程序得以順
    暢進行，上開傳聞證據亦均具有證據能力。查本件證人戊○
    ○○（臺灣士林地方法院檢察署93年度偵字第4635號卷【下
    稱：第4635號卷】第23頁至第26頁）、賴文富前於警詢時所
    為陳述（第4635號卷】第27頁至第30頁），以及證人即同案
    被告丁○○於警詢及偵訊時所為供述，其性質雖均屬被告以
    外之人於審判外所為之陳述，惟均未經當事人暨選任辯護人
    於言詞辯論終結前聲明異議，本院審酌上開證人於警詢、偵
    訊時之陳述係就其親身經歷之事實所為者，依其陳述作成時
    之情況，並無不適當之情形，依刑事訴訟法第159 條之5 第
    2 項規定，是其等審判外之陳述自得採為證據。
貳、有罪部分：
一、訊據被告丁○○已就上揭竊盜犯行坦承不諱，被告丙○則否
    認與被告丁○○有何意圖為自己不法所有之犯意聯絡，辯稱
    ：伊當晚僅係依被告丁○○之指示，將車開到福安宮而已，
    不知被告丁○○之目的是要侵入福安宮竊盜財物；且伊僅於
    被告丁○○竊盜福安宮香油錢箱得手後，搭載被告丁○○至
    承德橋下分贓云云。經查：
  (一)被告丁○○上開所供，核與福安宮管理人戊○○○證述之失
    竊情節大致相符，復有如附表一編號1 至編號4 所示扣案物
    及查獲起贓之照片及福安宮現場照片（分別參見第4635 號
    卷第64頁至第73頁、第4635號卷第31頁至第34頁）可資佐證
    ，堪認被告丁○○上開自白與事實相符，可以採信。至被告
    丁○○就其如何潛入福安宮行竊、拔取香油錢箱等情，則據
    其於本院審理時陳稱：「（問：到福安宮之前是否就去洗車
    場跟老闆借柴刀及鐵鎚？）是在偷到香油錢箱之後」、「（
    問：當時有無帶任何工具去撬開香油錢箱？）沒有，是在事
    務所抽屜裡面拿的剪刀，去弄牆壁栓的地方，就是一般的剪
    刀」等語（參見本院96年1 月25日審判筆錄第14頁），亦核
    與證人即福安宮管理人戊○○○及其子賴文富就失竊香油錢
    箱裝設情形所陳：「該遭竊之香油錢箱是金屬製的，除了箱
    子本身在上方蓋子處有用鎖頭鎖住外，箱子本身亦有鐵鍊與
    牆壁鍊住」等語（分別參見戊○○○及賴文富93年4 月24日
    警詢筆錄，第4635號卷第25頁、第28頁）相符，堪認被告丁
    ○○此部分之自白亦與事實相符，其竊盜犯行可以認定。
  (二)至被告丙○雖矢口否認竊盜犯行，惟其與被告丁○○就上揭
    竊盜犯行事前確有犯意聯絡，事中亦在場把風，並接應載運
    贓物，亦有行為分擔等情，已據證人即共同被告丁○○於本
    院審理時結證明確（參見本院96年1 月25日審判筆錄第4 頁
    至第6 頁）。竊盜得手後，先由被告丁○○借得鐵鎚、柴刀
    各1 把，被告2 人復同至承德橋下分贓等情，亦據被告丙○
    坦承在卷，核與被告丁○○所供一致，並有扣案如附表一編
    號1 至編號4 等物可資佐證。況查，被告丙○前於警詢時已
    供承略以：當晚伊係在為警查獲前，駕車在圓山足球場附近
    巧遇被告丁○○，並由被告丁○○主動要求前往天母一帶行
    竊，但到達天母後，伊是留在車上，是被告丁○○下車去偷
    廟裡的香油錢。伊經警提示照片前，亦不知其人姓名、年籍
    、住處及連絡電話。僅該男子因先前曾在圓山足球場附近主
    動與其搭訕，因而見過此人等語（參見93年4 月1 日警詢筆
    錄，第4635號卷第9 頁），復曾供承：「（問：你有偷東西
    ，但只負責開車，沒有持槍？）我是開車並把風，有另一人
    去拿香油錢，我沒有拿槍」（參見本院95年10月15日訊問筆
    錄）、「（問：是否知道丁○○下車要去偷錢？）知道」等
    語（參見本院96年1 月25日審判筆錄第25頁），則被告丙○
    亦已自承事前即已知悉被告丁○○侵入福安宮內行竊香油錢
    之犯罪計畫。參以被告丙○事後已見被告丁○○自福安宮搬
    出香油錢箱，明知贓物，仍予載運，復搭載丁○○前往他處
    借得柴刀、鐵鎚，同至承德橋下持以撬開香油錢箱便利分贓
    ，並確實分得贓物，益徵被告丙○先前與被告丁○○即有踰
    越牆垣侵入無人住居看守之福安宮內竊盜財物之犯意聯絡。
  (三)至竊盜得手之金額，已據被告丁○○供承紙鈔部分約30,000
    餘元，其中經警在被告丙○身上扣得紙鈔8,100 元，在其駕
    駛之自用小客車上扣得硬幣5,817 元（扣得處所及詳細內容
    ，均如附表一所示），復據被告丙○於警局初詢時供承：「
    （問：扣案的各類硬幣及在你身上起出之紙鈔是否就是在天
    母某廟裡竊得之香油錢箱的？）我身上的紙鈔是我分到的，
    硬幣則是我朋友分到準備帶走的，但他後來下車打電話而忘
    記帶走遺留在車上，而他當時分到更多的紙鈔，他都放在他
    身上帶走了」等語（參見93年1 月16日警詢筆錄，第4635號
    卷第53頁），可以認定被告丙○分得贓款紙鈔部分8,100 元
    。至硬幣部分雖總數計5,817 元，惟其中之1,351 元既在丙
    ○駕駛之車號IK-8203 號自用小客車前座煙灰盒內扣得，參
    酌被告丙○及丁○○所供，均不能確切認定係屬贓款，應從
    有利被告之認定，認係被告丙○原有之款項，扣案硬幣僅其
    中4,466 元屬於贓款，檢察官所認尚有誤會，應予更正。
  (四)據上所述，本案事證已臻明確，被告丙○、丁○○之竊盜犯
    行均堪認定，應依法論科。
二、按刑法第321 條第1 項第2 款之「門扇」專指門戶而言，而
    所謂「其他安全設備」，指門扇牆垣以外，依通常觀念足認
    防盜之一切設備而言，如門鎖、窗戶、房間門或通往陽臺之
    門即屬之，此有最高法院45年台上字第1443號、55年台上字
    第547 號判例意旨及司法院（73）廳刑一字第603 號函可資
    參照。準此，為分隔內、外之牆壁當屬「牆垣」毋庸申論，
    牆垣上所留之冷氣窗孔僅係為裝設冷氣所預留，既非為防盜
    而設，自非安全設備，惟倘行為人藉冷氣窗孔侵入室內，尚
    非不得以踰越牆垣論之。又同條第1 項第3 款之攜帶兇器竊
    盜罪，係以行為人攜帶兇器竊盜為其加重條件，此所謂兇器
    ，其種類並無限制，凡客觀上足對人之生命、身體、安全構
    成威脅，具有危險性之兇器均屬之，祇須行竊時攜帶此種具
    有危險性之兇器為已足，並不以攜帶之初有行兇之意圖為必
    要，且亦不以行為人攜往現場者為限，即使該兇器並非行為
    人攜往現場，而是在竊盜現場取得，攜以行竊亦屬之（最高
    法院79年台上字第5253號判例意旨、最高法院90年台上第
    1261 號 判決、司法院（80）廳刑一字第562 號函分別參照
    ）。查被告丁○○與丙○意圖為自己不法之所有，推由丁○
    ○徒手自牆垣之冷氣窗孔侵入福安宮行竊，核已該當刑法第
    321 條第1 項第2 款之「踰越牆垣」竊盜之要件；又被告丁
    ○○侵入福安宮內竊盜之時，雖未攜帶兇器在身，然仍持福
    安宮內金屬製剪刀1 把撬下香油錢箱，而該把剪刀雖未扣案
    ，惟已據被告丁○○陳明係一般剪刀（本院96年1 月25日審
    判筆錄參照）；況該剪刀既經被告丁○○於犯案現場選用，
    嗣且持以撬開鐵鍊，拔取借鐵鍊栓在牆上之香油錢箱得手，
    足見該把剪刀確有相當之質量，可認倘持以行兇，客觀上對
    於人之生命、身體，顯具相當之危險性，核屬刑法第321 條
    第1 項第3 款所定之「兇器」無訛。是核被告丁○○所為，
    係犯刑法第321 條第1 項第3 款、第2 款之攜帶兇器踰越牆
    垣竊盜罪。起訴書雖未載明被告丁○○攜帶兇器、踰越牆垣
    之構成要件事實，惟社會基本事實同一，已據本院當庭告知
    此部分罪名，以利被告行使防禦權，爰依刑事訴訟法第300
    條變更起訴法條，附此敘明。又按「共同正犯之所以應對其
    他共同正犯所實施之行為負其全部責任者，以就其行為有犯
    意之聯絡為限，若他犯所實施之行為，超越原計畫之範圍，
    而為其所難預見者，則僅應就其所知之程度，令負責任，未
    可概以共同正犯論（最高法院86年度台上字第753 號、86年
    度台上字第1700號、85年度台上字第2417號判決意旨參照）
    。經查，被告丁○○因前曾於福安宮出陣（參照本院96年1
    月25日審判筆錄），與福安宮本有淵源，被告丙○則否，被
    告丙○就福安宮內香油錢箱設置情形，當不知悉。則被告丙
    ○雖與被告丁○○共同基於意圖為自己不法所有之犯意聯絡
    ，推由被告丁○○入內行竊，然被告丙○既僅在外接應把風
    ，僅曾一度下車了解情形，知悉福安宮上鎖及被告丁○○自
    冷氣窗孔內侵入之情形，惟亦未曾進入福安宮內。則被告丙
    ○就共犯即被告丁○○如何在現場選定堪為兇器之剪刀持之
    撬開鐵鍊，拔取原以鐵鍊栓靠牆上之香油錢箱得手等情，主
    觀上當缺乏認識，堪認被告丁○○係嗣後於福安宮內見香油
    錢箱難以拔取始起以兇器即剪刀拔除香油錢箱之犯意，致另
    又該當刑法第321 條第1 項第3 款之「攜帶兇器」要件，此
    部分當已超逾被告丙○認知之竊盜計畫範圍，而為被告丙○
    所不能預見，則被告丙○僅應就其所知之程度，即踰越牆垣
    竊盜部分，負其共同正犯之責任。再被告丙○係自幼瘖啞之
    人，業據被告丙○暨其輔佐人即被告丙○之母供明在卷（94
    年4 月29日準備程序筆錄第7 頁），且有中華民國身心障礙
    手冊影本1 紙附卷可參（參見第4635號卷第80頁），記載被
    告障礙類別係「聽障」、障礙等級係「輕度」等情明確，其
    原本復據本院當庭勘驗無訛（參見本院94年4 月29日準備程
    序筆錄第1 頁），爰依刑法第20條之規定減輕其刑。爰審酌
    被告丁○○年紀尚輕，身無殘疾，不思努力進取，自食其力
    ，一時缺錢花用，即起意行竊，顯見被告行為不端、法治觀
    念薄弱；被告丙○先天身體存有語、聽能障礙，其情堪憐，
    惟竟與丁○○結伴行竊，暨被告丁○○犯後坦承犯行，被告
    丙○矢口否認之犯後態度，其犯罪手段，既竊盜犯行肇生之
    損害並非至鉅，暨其等品行、家庭生活狀況等一切情狀，分
    別量處如主文所示之刑。又被告丙○行為時之刑法第41條第
    1 項前段規定：「犯最重本刑為五年以下有期徒刑以下之刑
    之罪，而受六個月以下有期徒刑或拘役之宣告，因身體、教
    育、職業、家庭之關係或其他正當事由，執行顯有困難者，
    得以一元以上三元以下折算一日，易科罰金」，且依修正前
    罰金罰鍰提高標準條例第2 條前段（現已刪除）之規定，將
    上開易科罰金之折算標準就其原定數額提高為100 倍折算1
    日，是被告行為時之易科罰金折算標準，應以銀元100 元至
    30 0元折算1 日，經折算為新臺幣後，應以新臺幣300 元至
    90 0元折算為1 日。惟95年7 月1 日施行之刑法第41條第1
    項前段則規定：「犯最重本刑為五年以下有期徒刑以下之刑
    之罪，而受六個月以下有期徒刑或拘役之宣告者，得以新臺
    幣一千元、二千元或三千元折算一日，易科罰金」，經比較
    修正前後規定之結果，應認修正後之法律並非較有利於被告
    ，依修正後刑法第2 條第1 項之規定，自應適用行為時之法
    律即修正前之刑法第41條第1 項前段之規定，就被告丙○部
    分宣告之刑諭知易科罰金之折算標準。再被告丁○○持以撬
    開鐵鍊，拔取原以鐵鍊栓靠牆上之香油錢箱得手所用之剪刀
    1 把，並非被告丁○○所有；至扣案之鐵槌、柴刀各1 把，
    係於被告丙○、丁○○竊盜香油錢箱得手後，被告丁○○向
    友人借得用以撬開香油錢箱分贓所用工具，公訴人認係被告
    丁○○自備，顯有誤會，復非本案被告丙○、丁○○犯竊盜
    罪所用工具，自均無從宣告沒收，附此敘明。
三、臺灣士林地方法院檢察署94年度偵字第1924號、94年度偵字
    第10019 號併辦意旨分別以：(一)被告丁○○基於意圖為自己
    不法所有之犯意，於94年1 月29日晚間7 時35分許，在臺北
    市大同區○○○路231 號萊爾富超商前，見被害人甲○○所
    有之腳踏車（富士牌MTB500型，價值約2,900 元）未上鎖，
    且四下無人，竟將之竊取騎離，適被害人購物完畢步出超商
    發現上情，乃立即由後追趕，幸遇巡邏警網路經該處，始合
    力逮獲，因認被告丁○○涉犯刑法第320 條第1 項之竊盜罪
    嫌，且與前開經本院論罪科刑之犯罪事實具修正前刑法第56
    條之連續犯裁判上一罪關係云云；(二)被告丁○○於94年9 月
    20日，在臺北市○○區○○路18號，竊取「奇屋玩具」店內
    所陳列販售之玩具飛機一台，因認被告丁○○涉犯刑法第32
    0 條第1 項之竊盜罪嫌，應有修正前刑法第56條連續犯規定
    之適用，而與前開經本院論罪科刑之犯罪事實有裁判上一罪
    關係云云。惟按連續犯之所謂出於概括犯意，必須其多次犯
    罪行為自始均在一個預定犯罪計劃以內，出於主觀上始終同
    一犯意之進行，若中途另有新犯意發生，縱所犯為同一罪名
    ，究非連續其初發的意思，即不能成立連續犯，最高法院70
    年台上字第6296號刑事判例意旨可資參照。查併辦意旨所指
    被告丁○○意圖為自己不法之所有，於94年1 月29日晚間7
    時35分許，在臺北市大同區○○○路231 號萊爾富超商前，
    竊取被害人甲○○所有腳踏車1 部之竊盜犯行，及於94年9
    月20日，在臺北市○○區○○路18號，竊取「奇屋玩具」店
    內所陳列販售之玩具飛機1 台之竊盜犯行，與前揭經本院論
    罪科刑之被告丁○○於93年1 月15日晚間10時許竊取福安宮
    香油錢箱之犯行，前後相隔已逾1 年以上，以時間之緊密程
    度觀察，已難認併辦意旨所指之該2 次竊盜犯行與起訴之竊
    盜犯行係出於同一犯罪計畫。且被告丁○○亦坦認併辦意旨
    所指2 次竊盜犯行，復就其起意竊盜之動機陳稱：「沒有玩
    過模型飛機」、「（問：當時為何要偷腳踏車？）發現沒有
    鎖，可以代步」等語，顯見其係偶見模型飛機、腳踏車後，
    始臨時起意竊盜。是其於93年1 月15日為起訴書所載竊盜犯
    行之際，當無預見將在1 年以後，再行為併辦意旨所指2 次
    竊盜犯行，是起訴書所載竊盜犯行與併辦意旨所指2 次竊盜
    犯行，當無所謂「各次犯罪行為自始均在一個預定犯罪計劃
    以內，出於主觀上始終同一犯意之進行」之情形，併辦意旨
    所載2 次竊盜犯行顯均係另起犯意，揆諸前揭說明，移送併
    辦意旨所指之2 次竊盜犯行，自與前開經本院論罪科刑部分
    之竊盜犯罪事實無連續犯之裁判上一罪關係，本院即無從就
    上開併辦案件併為審理，應退回由檢察官另為適法之偵處，
    末以敘明。
、被告丙○被訴違反槍砲彈藥刀械管制條例無罪部分：
一、公訴意旨另以：被告丙○、丁○○將上開在福安宮竊盜得手
    之香油錢箱載往承德橋下分贓，以柴刀、鐵鎚各1 支撬開香
    油錢箱後，發現香油錢箱內除現金30,000餘元外，另有中共
    製NORINCO 廠77型口徑7.62mm制式半自動手槍1 把、彈匣2
    個，及口徑7.62mm制式子彈21顆（含裝於塑膠瓶內之10顆口
    徑7.62mm制式子彈）。被告丙○見上揭槍枝及子彈得以出售
    牟利，竟基於持有之犯意，將之據為己有，嗣被告丁○○見
    狀，隨即於93年1 月16日凌晨零時許，前往臺北市政府警察
    局大同分局蘭州派出所檢舉丙○持有上揭槍枝及子彈，嗣經
    警前往查緝，丙○見狀隨即逃逸，經警於93年1 月16日凌晨
    0 時15分許，在臺北市○○區○○路3 段178 號「承德停車
    場」內查獲，並扣得附表一所示之物，因認被告丙○涉嫌違
    反槍砲彈藥刀械管制條例第7 條第4 項之未經許可持有手槍
    罪嫌、同條例第12條第4 項之未經許可持有子彈罪嫌云云。
二、按犯罪事實應依證據認定之，無證據不得認定犯罪事實，刑
    事訴訟法第154 條第2 項定有明文。又按所謂認定犯罪事實
    之證據，係指足以認定被告確有犯罪行為之積極證據而言，
    該項證據自須適合於被告犯罪事實之認定，始得採為斷罪之
    資料；又事實之認定，應憑證據，如未能發現相當確實證據
    ，或證據不足以證明，自不能以推測或擬制之方法，以為裁
    判之基礎，最高法院29年上字第3105號、40年度台上字第86
    號判例著有明文。又按認定犯罪事實所憑之證據，無論係直
    接證據或間接證據，其為訴訟上之證明，須於通常一般之人
    均不致有所懷疑，而確信其為真實之程度者，始得據為有罪
    之認定，倘其證明尚未達到此一程度，而有合理之懷疑存在
    ，復無其他調查途徑可尋，法院即應為無罪之判決，最高法
    院76年度台上字第4986號著有判例均可參照。又槍砲彈藥刀
    械管制條例第7 條第4 項規定之未經許可無故持有手槍罪，
    固袛須未經主管機關許可，且無正當理由，而將手槍置於自
    己實力支配之下，罪即成立。至其是否為自己持有，或持有
    時間之長短，皆所不問（最高法院88年度台上字第6721號判
    決意旨參照），惟仍以行為人「持有」手槍或子彈為必要。
    而刑事法上所稱之「持有」，乃指行為人以支配之意思，將
    物品置於自己事實上得為實力支配下之狀態而言；故「持有
    」云者，必須行為人對該物有支配之意思，並實際上已將之
    移入於自己事實上得為支配之狀態（即行為中），始足當之
    ，此觀最高法院82年度台上字第1135號判決意旨自明；又槍
    砲彈藥刀械管制條例第7 條第4 項所稱持有手槍，係指就手
    槍為執持占有而言，必須行為人主觀上對手槍有執持占有之
    意思，客觀上有足以顯示係實現其占有物上權利之行為。如
    僅遇然經手，迅即脫離，對之無執持占有之意思與行為，即
    非此所謂「持有」，最高法院亦著有76年度台上字第2090號
    判決意旨可資參照。
三、公訴人認被告丙○涉有上開違反槍砲彈藥刀械管制條例第7
    條第4 項、第12條第4 項之未經許可持有手槍、子彈罪嫌，
    無非係以扣案槍、彈係在被告丙○駕駛之自用小客車後行李
    箱內為警查獲扣案，暨證人即同案被告丁○○之證詞，以及
    扣案槍、彈經送鑑定結果，認均具殺傷力，有內政部警政署
    刑事警察局93年2 月27日刑鑑字第0930016510號槍彈鑑定書
    可憑（參見第4635號卷第39頁以下），為其主要論據。訊據
    被告丙○堅決否認持有扣案槍、彈之犯行，迭稱：香油錢箱
    打開時，是被告丁○○將包裝打開，就發現裡面有槍；伊看
    到槍時，也蠻害怕，但伊在算錢；分錢是被告丁○○負責分
    的，當時伊並沒有與被告丁○○爭執。被告丁○○後來即趁
    伊在整理硬幣時，把槍放到伊車上後行李箱，伊想槍可能是
    被告丁○○要；槍放在車上後，被告丁○○後來人就不見，
    伊接著就被抓了等語（參見本院96年1 月25日審判筆錄第18
    頁）。
四、經查，被告丙○為警於93年1 月16日凌晨0 時許，在其駕駛
    之車號IK-8203 號自用小客車後行李箱內扣得如附表一所示
    之物，除據被告丙○坦承不諱外，核與證人即當日依被告丁
    ○○之報案，查獲扣案槍彈之臺北市政府警察局大同分局蘭
    州派出所巡佐陳金城、員警林永豐、王忠清到庭結證相符（
    分別參見本院95年11月15日審判筆錄、本院96年1 月11 日
    審判筆錄），且有查獲起贓之照片在卷可憑（分別參見第46
    35號卷第64頁至第73頁、第4635號卷第40頁至第46頁），堪
    認屬實；又扣案如附表一編號5 所示槍彈，其中槍枝乙把（
    含彈匣2 個，槍枝管制編號：0000000000），經送內政部警
    政署刑事警察局鑑驗後，證實係中共製NORINCO 廠77 型 口
    徑7.62mm制式半自動手槍，槍管內具4 條右旋來復線，機械
    性能良好，可擊發同口徑7.62 mm 之制式子彈，認具殺傷力
    ；至子彈21顆均為口徑7.62mm之制式子彈，認均具殺傷力乙
    節，亦有內政部警政署刑事警察局93年2 月27日出具之刑鑑
    字第0930 016510 號槍彈鑑定書在卷可稽（附於第4635 號
    卷第39頁至第43頁），堪認確屬具有殺傷力之制式槍、彈無
    訛。
五、然查，扣案槍彈係因被告丙○、丁○○2 人共同行竊福安宮
    內香油錢箱得手後起贓，偶然為2 人在香油錢箱內發現，與
    一般涉犯槍砲彈藥刀械管制條例持有槍、彈罪嫌之犯罪行為
    人，設法刻意取得屬違禁物之槍彈，而得以犯嫌遭警扣得槍
    彈逕而推認犯嫌之持有意思等情迥異；且扣案槍、彈放置於
    丙○所駕駛之自用小客車後行李箱內之時間，距被告丙○、
    丁○○偶然發現扣案槍彈之時間，又僅不到1 個小時之時間
    （參見本院96年1 月25日審判筆錄第10頁），別無處分、占
    有該扣案槍彈之行為表徵，不足以藉被告丙○自用小客車遭
    警扣得槍彈，即逕認被告丙○確有持有之意思。是本案顯係
    因同案被告丁○○於偵查中供承：被告丙○為販售圖利，起
    意持有偶然於竊盜得手之香油錢箱內發現之扣案槍彈，並由
    被告丙○不顧其反對，堅持藏放於被告丙○駕駛之自用小客
    車後行李箱內云云，公訴人乃認被告丙○涉嫌違反槍砲彈藥
    刀械管制條例第7 條第4 項、同條例第12條第4 項之持有制
    式槍枝、子彈罪嫌。亦即，公訴意旨顯係不採被告丙○自始
    之辯詞，而採認證人即同案被告丁○○之證詞，資為認定被
    告丙○基於持有之意思，將扣案槍彈置於自己事實上得為實
    力支配等事實之主要證據，嗣再輔以扣案槍、彈係在被告丙
    ○駕駛之自用小客車後行李箱內扣案，與同案被告丁○○借
    得並支配之鐵鎚、柴刀係在該自用小客車右前座扣案，位置
    顯不相同，及依證人陳金城、員警林永豐、王忠清所證被告
    丙○為警查獲之經過及反應等間接證據（參見本院96年1 月
    25日審判筆錄第29頁），認被告丙○確已該當前引最高法院
    82年度台上字第1135號判決、76年度台上字第2090號判決意
    旨所指，以「支配之意思，將扣案槍彈置於自己事實上得為
    實力支配下之狀態」之「持有」要件。惟被告丙○迭於警詢
    、偵訊及本院準備程序及審理時，均就扣案槍彈何以在其駕
    駛之自用小客車行李箱內，迭辯稱係同案被告丁○○發現香
    油錢箱內之扣案槍彈後，伊等2 人均不敢要，後來被告丁○
    ○即將之拿去其駕駛之自用小客車行李箱內放，伊自己並無
    持有扣案槍彈之意，也未摸到槍等語（分別參見93年1 月16
    日警詢筆錄，第4635號卷第50頁；93年4 月1 日警詢筆錄，
    第4635號卷第8 頁；93年10月22日偵訊筆錄，第4635號卷第
    101 頁；93年11月9 日偵訊筆錄，第4635號卷第110 頁；本
    院94年4 月29日準備程序筆錄第5 頁；本院96年1 月25 日
    審判筆錄第26頁），與同案被告丁○○所供扣案槍彈係被告
    丙○堅持欲持往販賣云云迥異。觀之卷附勘查採證報告書，
    扣案槍枝卻又查無可供比對指紋之跡證（參見第4635號卷第
    44頁），經本院再以扣案槍彈送驗，經內政部警政署刑事警
    察局指紋室以氰丙烯酸酯法、指紋特徵點比對法鑑驗結果，
    因所顯現之指紋紋線特徵點不足，無法比對而查無結果（內
    政部警政署刑事警察局94年9 月21日刑紋字第0940143736
    號鑑驗書，附本院卷），亦無較為堅實可信之非供述證據，
    以核實查對被告丙○、同案被告丁○○之供述是否真實，是
    本案首應就證人即同案被告丁○○不利被告丙○之證詞是否
    與事實相符，詳為審酌。經查：
  (一)茲先就證人丁○○於警詢、偵查及本院審理中之證述整理如
    下：
  1.證人即同案被告丁○○先於警詢時以秘密證人A1代號證稱：
    伊昨（15）日約下午17時30分，在中山區足球場附近遇到朋
    友丙○，他說他車上有槍，伊不相信他，他打開他後車箱裡
    面確實有一把槍還有子彈，但伊不知道有幾發子彈，後伊與
    他到大龍街夜市吃飯，伊謊稱要去上廁所，就趕快跑到派出
    所報案；又雖於15日17時30分已得知丙○擁有槍枝，惟因當
    時伊在丙○車上，丙○載伊到處亂逛，伊沒有機會報案，故
    遲至大龍街夜市吃飯時，才有機會報案；因為非法持有槍枝
    是違法的，所以伊向警方報案云云（參見93年1 月16日警詢
    筆錄，第4635號卷第58頁）。
  2.嗣又亦被告身分陳稱：伊竊得福安宮之香油錢箱後，丙○即
    駕車載伊前往臺北市承德橋下，由丙○以其借得之柴刀將香
    油錢箱撬開，撬開後，丙○便將香油錢箱內之東西倒出，丙
    ○一邊倒，伊則一邊清點倒出之錢財，突然間自箱內倒出一
    包東西以及一罐裝有子彈之塑膠罐，伊順手將該包不明物體
    打開，卻驚見是一把手槍及裝有子彈的兩個彈匣，隨後在現
    場我們將香油錢箱內之財物朋分後，丙○便要將該槍彈放置
    在該IK-820 3號自小客車後行李箱內，當時伊極力反對，且
    告訴丙○將該槍彈丟棄，以免惹禍上身，不料丙○不肯，反
    倒說他可將該槍彈變賣，變賣後之所得還可朋分，伊在辯不
    過他情形下，便由他將該槍彈藏放於他所駕駛之IK-8203 號
    自小客車後行李箱之棉被內，接著伊等2 人便駕車離去，該
    香油錢箱便棄置於現場，約至當晚近24時時，丙○駕車載伊
    行駛至大同區○○街近大龍街之公車站牌時，伊便藉故下車
    離去，並要求丙○在車上等伊，然後伊便逕至附近之蘭州派
    出所檢舉IK -8203號自小客車；是丙○自行將該槍彈放在該
    IK-8203 號自小客車後車箱，後來他開到蘭州派出所的站牌
    ，伊騙稱要上廁所，就衝進去蘭州派出所報案叫主管抓他；
    之前伊認識蘭州派出所警員，所以那天伊就跑去蘭州派出所
    報案，後來丙○車子開走了，警察有隨即通知大同分局的組
    長一起去追丙○，當日有追到云云（參見93年4 月14日警詢
    筆錄，第46 35 號卷第18頁至第20頁）。
  3.又於偵訊時供承：我拿跟洗車店的老闆借的刀子撬開香油錢
    箱，撬開後，發現他們有百元鈔共30,000多元，還有一把八
    釐米制式手槍，還有21發子彈，是放在保濟丸的瓶子內。另
    還有2 個彈匣，槍用紙包起來，用膠帶綁著，後來丙○說要
    那些槍彈，要去賣，我說我們拿錢就好，叫他不要拿槍，錢
    我和他平分，一人一半。後來丙○還是把槍拿走，他放在他
    車子的後車箱云云（參見93年12月20日偵訊筆錄，臺灣士林
    地方法院檢察署94年度偵緝字第58號卷【下稱：第58號卷】
    第23頁）。
  4.末於本院96年1 月25日審理期日以證人身分結證稱：「（問
    ：槍及子彈後來如何處理？）丙○就放在後車箱的棉被裡面
    ，用棉被夾住」云云（同前審判筆錄第6 頁）。就其報警之
    動機，先則稱：分完東西後，有在車上與丙○吵架，說丙○
    分的錢要把之前欠伊部分錢還伊，丙○均不理伊；加上當時
    伊毒癮發作，所以就跟丙○說要下車小便，要去打電話，跑
    去報警（分別參見本院96年1 月25日審判筆錄第6 頁、第8
    頁），嗣則稱：「（問：什麼時候才想起要去報警？）在車
    上就有考慮，開到7-11前就有考慮，因為分錢時有起一點爭
    執，因為我們互相懷疑對方暗藏」、「因為當時有風，吹走
    一些紙幣，後來我去撿，回來時，懷疑丙○有藏了一些錢」
    等語（參見本院96年1 月25日審判筆錄第9 頁、第15頁），
    惟詢以其分得多少贓款，卻稱「沒有算」云云（參見本院96
    年1 月25日審判筆錄第6 頁），嗣始又稱：「（問：是否當
    時只是為了拿檢舉槍及子彈的獎金？）是有這樣想過」等語
    （參見本院96年1 月25日審判筆錄第17頁）。至就其何以於
    行竊並大致分贓完畢，明知車上有槍，復曾以槍枝易致惹禍
    上身為由，堅持應將行竊得手之扣案槍、彈丟棄，卻仍隨丙
    ○乘車迄其下車報警乙節，先於檢察官行主詰問時證稱：「
    （問：何以不走人就好，還跟丙○一起上車？）因為路很遠
    」、「（問：你當時不是住附近？）沒有，我是睡民族公園
    內」、「（問：很近？）很遠，且我的藥頭在大龍峒那邊」
    （參見本院96年1 月25日審判筆錄第9 頁）；嗣始於辯護人
    行反詰問時，飾稱：「（問：剛剛檢察官有問你既然槍是丙
    ○要，你又不要槍，你身上已經有很多錢，為何不自己走？
    ）因為銅板還沒有分到，且超商有監視器」云云（參見本院
    96 年1月25日審判筆錄第10頁）。
  (二)經核證人即同案被告丁○○於警詢、偵查及本院審理中迭次
    陳述，有關扣案槍彈係被告丙○欲伺機變賣，並放置於車號
    IK-8203 號自用小客車後行李箱之證述固均前後一致，惟其
    所供或所證卻有下列疑義：
  1.歸納證人即同案被告丁○○就其報警動機，先後所陳不一，
    包括：(1)「懷疑被告丙○趁其撿拾遭風吹走紙幣之際，暗藏
    而分得較多款項」、(2)「在車上時，要求丙○以分得贓款償
    還先前欠伊款項而吵架」、(3)「為取得檢舉獎金」云云。惟
    有關其與被告丙○分贓，先後在承德橋下、或車內起爭執云
    云，已均據被告丙○堅決否認（參見本院96年1 月25日審判
    筆錄第18頁）；況證人即同案被告丁○○雖稱懷疑被告丙○
    分得較多贓款，卻就自己分得多少贓款均稱不知，實與常情
    有違。又被告丁○○已供稱香油錢箱內紙鈔共約30,000餘元
    ，被告丙○卻僅為警扣得紙鈔8,100 元，顯然分贓過程當以
    被告丙○所稱被告丁○○分得較多贓款（93年1 月16日警詢
    筆錄，第4635號卷第53頁），分贓時並無爭執，僅因怕警察
    前來，盡快分贓等語（參見本院96年1 月25日審判筆錄第18
    頁），始與事實相符，則被告丁○○所稱在承德橋下與被告
    丙○因分贓而起爭執，始起意報警云云，亦堪置疑。
  2.再者，證人即同案被告丁○○證稱伊決意報警當時，毒癮發
    作，藥頭又在大龍峒一帶，距離分贓地點即承德橋下甚遠，
    始在明知車上有槍，復曾以槍枝易致惹禍上身為由，堅持應
    將行竊得手之扣案槍、彈丟棄，卻仍隨丙○乘車離去云云。
    惟被告丁○○雖與臺北市政府警察局大同分局蘭州派出所員
    警吳合凱熟識，已據其供證在卷（參見96年1 月25日審判筆
    錄第12 頁） ，惟當日並非員警吳合凱受理丁○○之檢舉案
    ，則證人即同案被告丁○○豈能預料臺北市政府警察局大同
    分局蘭州派出所受理其檢舉後，製作筆錄所需時間，以及是
    否得任意離去，而能尋得其藥頭以解毒癮？況毒癮發作者，
    自外貌即可見端倪，被告丁○○當時毒癮既已發作，豈有自
    甘冒險至警局報案之理？
  3.況且，被告丙○倘係已遭證人即同案被告丁○○懷疑暗槓贓
    款，或在被告丁○○已堅稱不要扣案槍、彈之前提下，豈有
    如證人即同案被告丁○○先前所證，稱可將該槍彈變賣後，
    再與同案被告丁○○朋分變賣所得？（參見93年4 月14日警
    詢筆錄，第4635號卷第18頁至第20頁）。
  4.又被告丙○自幼瘖啞，扣案槍枝原先又係被告丁○○拆解包
    覆在外膠帶後，先行持之在手，何有所謂「在辯不過丙○情
    形下，便由他將該槍彈藏放於他所駕駛之車號IK-8203 號自
    小客車後行李箱之棉被內」之理（參見93年4 月14日警詢筆
    錄，第4635號卷第18頁至第20頁）？
  5.執上各端，足徵具結之手段並不足以對證人即同案被告丁○
    ○產生據實陳述之心理壓力，其所為證詞之真實性即屬可疑
    。
  (三)況查，證人即同案被告丁○○亦自承：伊因為與警方泡茶時
    ，裡面的人知道伊有吸毒，就跟伊說如果提供藥頭資料，查
    到槍，1 枝槍獎金1 萬元，制式的更多（參見96年1 月25日
    審判筆錄第9 頁）、「（問：是否當時只是為了拿檢舉槍及
    子彈的獎金？）是有這樣想過」（參見本院96年1 月25日審
    判筆錄第17頁），嗣臺北市政府警察局大同分局蘭州派出所
    參與破案員警確因而獲得總獎金4 萬餘元（參見本院96年1
    月11日審判筆錄第18頁），證人即同案被告丁○○亦因檢舉
    有功，共獲得11,000元（參見本院96年1 月11日審判筆錄第
    13頁），則證人即共同被告丁○○亦非無可能為確保其領得
    檢舉獎金之正當性，堅為上開證述內容。此外，依本案情節
    ，證人即同案被告丁○○與被告丙○均係同時偶然發現扣案
    槍彈，復同處於得以支配扣案槍彈之車室空間，倘非堅為證
    述係被告丙○為伺機販賣而起意持有扣案槍彈，並將之放置
    於自用小客車後行李箱內，或亦同遭訴追違反槍砲彈藥刀械
    管制條例第7 條第4 項、第12條第4 項之罪嫌，從而，被告
    丙○辯稱：發現槍時，伊不敢要，係被告丁○○後來即趁伊
    在整理硬幣時，把槍放到伊車上後行李箱，伊想槍可能是被
    告丁○○要；槍放在車上後，被告丁○○後來人就不見，伊
    接著就被抓等語，亦非毫無可能，不能完全排除被告丙○、
    丁○○偶然發現扣案槍彈後，丁○○起意領取檢舉獎金，將
    之置於被告丙○駕駛之自用小客車後行李箱之可能性。
  (四)綜上所述，本案證人即共同被告丁○○所為不利被告丙○之
    證詞，因存有悖於常情之瑕疵，復有為不實指述之動機，其
    證詞自難予以憑採為斷定被告丙○涉犯槍砲彈藥刀械管制條
    例第7 條第4 項之最輕本刑7 年以上有期徒刑重罪之重要憑
    據。
六、公訴人又論稱：扣案槍彈既係在被告丙○所有之自用小客車
    後行李箱內扣案，縱係被告丁○○放置，其大可拒絕；且觀
    之被告丁○○持有之柴刀、鐵鎚等物均放在前座，槍彈則放
    在後行李箱之情形，可見扣案槍彈當係被告丙○持有。惟查
    ，被告丙○已釋稱：被告丁○○後來即趁伊在整理硬幣時，
    把槍放到伊車上後行李箱，伊想槍可能是被告丁○○要；槍
    放在車上後，被告丁○○後來人就不見，伊接著就被抓等語
    ，尚與常情無悖。再被告丙○固得以自用小客車之所有人身
    分，拒絕被告丁○○放置扣案槍彈，惟亦不能以其未拒絕，
    即反面推認被告丙○確有「持有」扣案槍彈之意。
七、末查，被告丙○於警據報到場查緝時，固有迴車逃逸之反應
    ，惟其為警攔查時，主觀上知悉所駕駛之自用小客車內藏有
    扣案槍彈之違禁物，已據其坦承在卷，當時被告丁○○卻不
    知所蹤，倘扣案槍彈係其藏置於自用小客車內，固不待論，
    惟審酌被告丙○自幼瘖啞，又僅國小學歷，難以理解抽象事
    務，遑論為己辯解，警察既來盤查，依當時客觀情狀，確足
    致其身陷危機，其反應亦與常情相合，自不能以被告一時害
    怕始迴車逃逸之反應，即推論被告丙○自用小客車後行李箱
    內扣案槍彈必係被告丙○基於持有意思置於自己實力支配之
    下而持有之待證事實。
八、從而，本案被告丙○雖為警在其駕駛之自用小客車後行李箱
    內扣得扣案之槍彈，而遭警查獲，惟以其偶然發現扣案槍彈
    之情節暨扣案槍彈置於被告丙○自用小客車後行李箱之時間
    不過1 小時以內，不能僅以為警在被告丙○駕駛之自用小客
    車後行李箱內扣得槍彈，即推認被告丙○具「持有」犯意，
    反應另行證明扣案槍枝如何在何種情形下，放置於其自用小
    客車行李箱內，藉資證明被告丙○之「持有」犯意。依卷存
    證據，證人即同案被告丁○○之證詞實為主要證據，惟其證
    詞尚不足憑信，結合其他間接證據，尚不足以論斷被告丙○
    確犯公訴人所指槍砲彈藥刀械管制條例第7 條第4 項之最輕
    本刑7 年以上有期徒刑之重罪，此外，復查無其他積極證據
    足認被告丙○確有公訴人所指違反槍砲彈藥刀械管制條例之
    犯行，揆諸首揭說明，不能證明被告丙○犯罪，此部分自應
    為被告丙○無罪之諭知。
據上論斷，應依刑事訴訟法第299條第1項前段、第300條、第301
條第1項，刑法第2條第1項、刑法第28條、第321條第1項第2款、
第3款、第20條，修正前刑法第41條第1項，修正刪除前罰金罰鍰
提高標準條例第2條，判決如主文。
本案經檢察官洪三到庭執行職務。
中　　華　　民　　國　　96　　年　　2 　　月　　27　　日
　　　　　　　　　刑事六庭審判長法　官  李育仁
                                法  官  蘇嫊娟
                                法  官  許辰舟
以上正本證明與原本無異。
如不服本判決應於判決送達後10日內向本院提出上訴狀。
                                書記官  洪忠改
中　　華　　民　　國　　96　　年　　2 　　月　　27　　日
附錄本案論罪科刑法條之依據：
中華民國刑法第321條第1 項第2 款、第3款
（加重竊盜罪）
犯竊盜罪而有左列情形之一者，處 6 月以上、 5 年以下有期徒
刑：
二  毀越門扇、牆垣或其他安全設備而犯之者。
三  攜帶兇器而犯之者。
附表一
 ┌──┬───────────┬──────────────────┐
 │編號│扣案物品及數量        │扣得左開物品之處所                  │
 │    │                      │（參見第4633號卷第37頁偵查報告）    │
 ├──┼───────────┼──────────────────┤
 │ 1  │鐵鎚、柴刀各1把       │丙○駕駛之車號IK-8203號自用小客車   │
 │    │                      │右前座墊上                          │
 ├──┼───────────┼──────────────────┤
 │ 2  │以毛巾包裹盛裝之零錢  │丙○駕駛之車號IK-8203號自用小客車   │
 │    │4,466 元              │右前座腳踏墊上                      │
 ├──┼───────────┼──────────────────┤
 │ 3  │硬幣1,351元           │丙○駕駛之車號IK-8203號自用小客車   │
 │    │                      │前座煙灰盒內                        │
 ├──┼───────────┼──────────────────┤
 │ 4  │紙鈔8,100元           │丙○身上                            │
 ├──┼───────────┼──────────────────┤
 │ 5  │中共製NORINCO廠77型口 │丙○駕駛之車號IK-8203號自用小客車後 │
 │    │徑7.62 mm制式半自動手 │行李箱內                            │
 │    │槍1把、彈匣2個，及口徑│                                    │
 │    │7.62mm制式子彈21顆 (含│                                    │
 │    │裝於塑膠瓶內之10顆口徑│                                    │
 │    │7.62mm制式子彈)、塑膠 │                                    │
 │    │瓶1個                 │                                    │
 └──┴───────────┴──────────────────┘
